臺灣高等法院刑事判決
108年度上訴字第2310號
上  訴  人  
即  被  告  楊廷儀
指定辯護人  本院公設辯護人王永炫  
上  訴  人  
即  被  告  季璟棋
選任辯護人  王志陽律師
            王新發律師
上列上訴人因違反槍砲彈藥刀械管制條例案件，不服臺灣新竹地
方法院107年度訴字第793號，中華民國108年5月23日第一審判決
（起訴案號：臺灣新竹地方檢察署107年度偵字第6290號），提
起上訴，本院判決如下：
    主  文
上訴駁回。
    事  實
一、季璟棋明知可發射子彈具有殺傷力之改造手槍，係槍砲彈藥
    刀械管制條例所列管之槍枝，未經中央主管機關許可，不得
    持有，竟仍基於持有具殺傷力之改造手槍犯意，於民國106
    年11月間某日，在露天拍賣網站上，以新臺幣（下同）8萬
    元之代價向真實姓名、年籍不詳之賣家，購得如附表編號1
    所示可發射子彈而具有殺傷力之改造手槍1枝（含彈匣1個，
    槍枝管制編號0000000000號，下稱本案改造手槍）及子彈1
    顆（無證據證明具殺傷力），復在露天拍賣網站上，再以1,
    000元之價格向真實姓名、年籍不詳之賣家購入子彈1顆（無
    證據證明具殺傷力）後，將上開槍、彈置放在其位在新竹市
    ○區○○街0巷0號住所內，而非法持有本案改造手槍，並於107
    年6月2日將上開改造手槍及子彈2顆攜往其與楊廷儀所經營
    位在新竹市○○○街00號之宮廷餐酒吧內藏放。
二、嗣於107年6月12日上午8時許，楊廷儀與季璟棋因宮廷餐酒
    吧營收問題，而心情煩悶，楊廷儀明知季璟棋藏放在宮廷餐
    酒吧內之本案改造手槍為可發射子彈具殺傷力之改造手槍，
    依法不得持有，竟仍基於與季璟棋共同持有具殺傷力槍枝之
    犯意聯絡，取出上開季璟棋所藏放具殺傷力之本案改造手槍
    及子彈2顆而持有後，由季璟棋駕駛楊廷儀所有車牌號碼000
    -0000號之自用小客車搭載楊廷儀外出。於同日上午8時10分
    許行經新竹市○○區○○路0段000號中正國際文化事業有限公司
    （下稱中正國際公司）前時，楊廷儀竟持本案改造手槍裝填
    子彈2顆後向車外鳴槍，其中1顆子彈擊發，1顆子彈因卡彈
    而未擊發。後因中正國際公司員工廖啟明發現地上留有彈殼
    1枚報警處理，經警調閱監視器錄影畫面而循線於同日上午9
    時55分許，在宮廷餐酒吧內徵得楊廷儀及季璟棋同意後執行
    搜索，並扣得如附表所示之物，始悉上情。
三、案經新竹市警察局第三分局報請臺灣新竹地方檢察署檢察官
    偵查起訴。
    理  由
壹、證據能力部分：
一、按被告以外之人於審判外之言詞或書面陳述，除法律有規定
    者外，不得作為證據，刑事訴訟法第159條第1項定有明文。
    同案被告楊廷儀於警詢中所為之陳述及新竹市警察局第三分
    局偵查隊警員葉昇亮所製作之偵查報告（見107年度偵字第6
    290號偵查卷【下稱偵卷】第6至8頁反面），屬被告季璟棋
    以外之人於審判外之陳述，且經其爭執證據能力，復查無有
    可信之特別情況，揆諸前揭法律規定，對被告季璟棋即不得
    作為證據。又楊廷儀於偵查及原審以被告身分所為之陳述未
    經具結，且未經本院引為認定同案被告季璟棋犯罪事實之證
    據，在此即不贅述其證據能力。
二、其餘本判決下引具傳聞性質之各項供述證據經本院於審判期
    日調查證據時提示並告以要旨後，檢察官、被告2人及其等
    辯護人皆未於言詞辯論終結前就證據能力部分有所異議（見
    本院卷第74至78頁、第230至234頁），本院復查無該等證據
    有違背法定程序取得或顯不可信之外部情狀，揆諸刑事訴訟
    法第159條之5規定，應均有證據能力。
三、至本案認定事實所引用之非供述證據，並無證據證明係公務
    員違背法定程式所取得，亦查無顯不可信或不得作為證據之
    情形，且經本院於審判期日依法進行證據之調查、辯論，被
    告於訴訟上之程序權即已受保障，亦應有證據能力。
貳、認定犯罪事實所憑之證據及理由：
一、訊據被告楊廷儀對前揭事實均坦承不諱，被告季璟棋固坦承
    於上開時間駕車搭載楊廷儀外出時，楊廷儀有持本案改造手
    槍並曾對空鳴槍等事實，惟矢口否認有非法持有具殺傷力改
    造槍枝之犯行，辯稱：本案改造手槍並非我所購買，也從未
    持有該槍，先前會承認犯罪，是幫楊廷儀扛罪，以為只要罰
    錢就好，楊廷儀說會幫我出律師費、餐酒吧利潤分享等語；
    其辯護人則為季璟棋辯護稱：警方在餐酒吧查獲時，被告2
    人都沒有承認槍枝是誰的，後來坐車回警局時，楊廷儀告訴
    季璟棋希望能幫忙扛這條，其等誤以為持有槍枝與開槍為兩
    罪刑，才會這樣。第一次警詢時被告2人之前已經討論過，
    開槍部分警方沒有證據，所以僅承認空氣槍部分，後來是因
    為楊廷儀虎口被驗出火藥後，第二次警詢筆錄才坦承有帶本
    案改造手槍，且楊廷儀有開槍，但楊廷儀的承諾沒有兌現；
    證人曾萬良作證稱楊廷儀曾拿出本案槍枝請其烤漆，證人陳
    大志亦證稱楊廷儀之前曾向其炫耀本案槍枝，也有對其說這
    條是季璟棋幫忙扛，楊廷儀也承認扛罪此節，只說是開玩笑
    的，本案並無事證證明季璟棋對於槍枝有支配之事實，也不
    能以季璟棋知道楊廷儀有帶槍之事，就認定2人對於攜帶槍
    枝有犯意聯絡等語。
二、查被告楊廷儀、季璟棋2人共同經營上址之宮廷餐酒吧，其
    等於上開時間由季璟棋駕車搭載楊廷儀外出時，楊廷儀曾持
    本案改造手槍對空鳴槍等事實，為被告2人所坦承，楊廷儀
    並為認罪之表示（見偵卷第9至11頁、第12至14頁、第67至6
    8頁反面、第86頁正反面，原審卷第36頁、第76至79頁），
    核與證人即報案人廖啟明於警詢中所為之證述相符（見偵卷
    第15至16頁反面），並有新竹市警察局第三分局搜索扣押筆
    錄、扣押物品目錄表、扣押物品收據及自願受搜索同意書、
    新竹市警察局槍枝初步檢視報告表、現場及扣案物品照片、
    新竹市警察局勤務指揮中心受理110報案紀錄單、刑案監視
    器照片及車輛詳細資料報表附卷可稽（見偵卷第17至27頁、
    第34至37頁、第42至44頁），暨如附表編號1所示之本案改
    造手槍1枝扣案可資佐證；而本案改造手槍經送內政部警政
    署刑事警察局以檢視法、性能檢驗法鑑定，鑑定結果如附表
    編號1鑑定結果欄所示，堪認該改造手槍具殺傷力甚明，此
    有該局107年9月6日刑鑑字第0000000000號鑑定書在卷可佐
    （見偵字卷第82至84頁），足認被告2人此部分之自白與事
    實相符。
三、本案證人即同案被告楊廷儀於本院審理時以證人身分證稱：
    曾萬良是季璟棋介紹的，陳大志也是季璟棋的朋友，全部針
    對我一個人，因為我沒有前科都推給我，……我也有證人可以
    證明槍枝是季璟棋放在他摩托車上，他拿著出出入入等語（
    見本院卷第176頁），即已明確證稱季璟棋持有本案改造手
    槍此節。參以楊廷儀自警詢時起即坦承持有本案改造手槍並
    對空鳴槍，於偵查、原審迄至本院審理時均始終為認罪之表
    示（此係指楊廷儀承認自己犯罪部分，未及於季璟棋部分，
    下同），其與季璟棋間除於上訴至本院後，季璟棋突稱楊廷
    儀未依約給付扛罪之律師費或酒館報酬外，未見其等先前有
    何仇怨糾紛等情，實難認楊廷儀在自己認罪後有何誣指本案
    改造手槍是季璟棋所有之動機。況季璟棋除於警詢中已坦承
    槍枝是去（106）年11月在露天網站所購買外，於偵查及原
    審均與楊廷儀同日到庭，偵查中供稱；扣案物品除空氣槍外
    都是我的，槍枝是在露天拍賣網買來的；「（改造手槍及子
    彈來源為何？）網路上購買，買來後沒有改過。」等語（見
    偵卷第68頁正反面、第86頁反面），於原審認罪後亦稱：扣
    案附表編號1、2所示之槍枝及彈殼是我的，……「（你第一次
    先買的槍和1顆子彈時，放在何處？）我家，就是○○街的家
    。」「那間店開始營運時，就是107年6月2日，我就把1槍、
    2顆子彈帶到店裡。」等語（見原審卷第68、76、77頁），
    此均與楊廷儀上開所證相符，且本案槍枝亦確實在其等所經
    營之餐酒吧內所搜得，足徵楊廷儀上開所證及季璟棋先前所
    為自白應與事實相符，堪以採信。
四、季璟棋辯解不可採之理由：
　㈠季璟棋稱其係為楊廷儀扛罪，然本案楊廷儀於查獲當日下午4
    時之第2次警詢時即已認罪（見偵卷第11頁），季璟棋殊無
    在同日下午4時10分許所製作之第2次警詢筆錄中仍稱本案改
    造手槍是其所有（見偵卷第14頁），迄至偵查中亦於楊廷儀
    同樣在庭表示認罪之情形下，猶稱該改造手槍是其在露天網
    站所購得（見偵卷第86頁反面），完全無其所稱之「扛罪」
    效果。又辯護人雖表示被告2人是以為「單純持槍」與「外
    出開槍」是不同罪刑，方會如此，但至少檢察官於偵查中即
    係詢問被告2人：「涉犯持有改造槍枝及子彈罪嫌，是否承
    認？」（見偵卷第67頁反面至68頁反面）、「對『共同持有』
    改造的手槍及子彈，有無意見？」（見偵卷第86頁反面），
    起訴時且均起訴被告2人涉犯槍砲彈藥刀械管制條例第8條第
    4項之未經許可持有可發射子彈具有殺傷力改造手槍罪，敘
    明被告2人為共同正犯（見起訴書第2頁倒數4行），並未就
    所謂「開槍」及「持槍」行為分為不同罪名而分別論罪起訴
    ，季璟棋既收有起訴書，原審108年1月31日準備程序期日、
    5月2日審判期日皆出庭應訊，經原審法官告知起訴事實及所
    犯罪名，復有辯護人在場，應已理解楊廷儀亦被訴持有本案
    改造手槍並對空鳴槍之犯行，季璟棋若係扛罪，亦無法使楊
    廷儀脫免「持有」槍枝之罪刑，自無繼續再為其扛罪之必要
    ，但於一般人均知持有改造手槍刑責甚重之情形下，季璟棋
    仍於原審繼續認罪，實悖於常情，且楊廷儀既遭檢察官以同
    一罪名起訴，並決定認罪，衡情亦無再額外支付費用要求季
    璟棋頂罪之必要，是由上情觀之，季璟棋稱係替楊廷儀扛罪
    云云，與情理不符，難以令人採信。
　㈡證人曾萬良於本院審理中固證稱：楊廷儀曾從吧台拿1把黑色
    短槍請我幫忙烤上金漆，並指認是本案扣案附表編號1之金
    色手槍（見本院卷第167、168頁），但其亦稱：我的工人幫
    他烤的，烤漆時間約10分鐘而已，噴一下而已，是噴漆不是
    烤漆，金色的漆就是一般油漆行的金漆（見本院卷第169、1
    76頁），我看型差不多是扣案槍枝這樣子（見本院卷第173
    頁），我不知道是什麼槍，我只知道你（指楊廷儀）拿槍來
    噴漆而已，噴漆的是短槍，我所知的空氣槍也是短槍等語（
    見本院卷第174頁），楊廷儀則當庭否認曾持槍請曾萬良噴
    漆（見本院卷第176頁）。而依曾萬良所述，噴漆時間僅10
    分鐘，金漆只是一般油漆行之金漆，還是由其工人幫忙噴漆
    而非由曾萬良本人噴漆，在如此短暫時間裡，曾萬良能否藉
    由大同小異之短槍造型，無特色之金漆顏色分辨出本案改造
    手槍即為其當初噴漆之短槍，已非無疑；況依曾萬良所述，
    當時楊廷儀是稱：「幫我們噴漆」（即不是說「幫我噴漆」
    ），且噴漆時季璟棋有在現場（見本院卷第172、173頁），
    則縱使曾萬良上開所證無誤，亦不足以推翻該把手槍是被告
    2人所共同持有之認定，實無從以其證詞而認本案改造手槍
    自始為楊廷儀所單獨持有，顯不足為有利於季璟棋之認定。
　㈢證人陳大志於本院審理中雖證稱：案發前即有去被告2人所經
    營之餐酒吧捧場消費，楊廷儀有從抽屜拿出1把金色短槍給
    我看等語，但亦稱：我那時候認為（槍）是他（楊廷儀）的
    （見本院卷第124頁），當時季璟棋也在吧台忙自己的事情
    等語（見本院卷第128頁），然楊廷儀當庭否認有此節，稱
    ：不是我拿的等語（見本院卷第132頁）。而不論是否有上
    開拿槍給陳大志觀看之事，依陳大志所述也只是其「自己認
    為」槍是楊廷儀的，而非楊廷儀有此表示，當時季璟棋既也
    在場，自亦不足以推翻為被告2人共同持有之認定。另陳大
    志雖又證稱案發後再至該餐酒吧時，楊廷儀有說他們被抓，
    後面好像有講到季璟棋扛那一條，就是扛這一次槍的事等語
    （見本院卷第125頁），然楊廷儀當庭否認有叫季璟棋來扛
    ，稱：不是，我們是當場被抓的，其實那些都有證據，跟陳
    大志是開玩笑那樣講，因為我已經認罪了等語（見本院卷第
    133頁），亦即縱使楊廷儀當時曾「希望」季璟棋幫他扛，
    也只是針對攜至車上對空鳴槍的「外出開槍」部分，此由楊
    廷儀、季璟棋於第1次警詢筆錄中均否認有攜帶本案改造手
    槍外出，稱是攜帶空氣槍外出開槍（見偵卷第9頁反面至10
    頁、第12頁反面至13頁），即可佐證。嗣因楊廷儀右手虎口
    為警驗出火藥反應（見偵卷第37頁及本院卷第74頁季璟棋所
    述），所以「外出開槍」的部分已經無法脫免卸責，只好認
    罪，此不表示就本案「槍枝是何人購入持有」的部分，也是
    要季璟棋「扛罪」，否則理應是已經承認開槍的楊廷儀自己
    承認購入槍枝並開槍，沒有必要在決定認罪後仍將前無怨隙
    之事業夥伴季璟棋牽連入內，讓季璟棋從警詢、偵查至原審
    一再承認是其購入本案改造手槍。申言之，本案以常理而言
    ，只有右手虎口遭驗出火藥反應、證據較為明確並認罪之楊
    廷儀有幫季璟棋扛下購入並持有槍枝此罪之可能，在楊廷儀
    於查獲當日警詢中認罪後，已難脫免罪責，且其於偵查、原
    審均同為認罪之表示，確實毫無讓季璟棋於偵查、原審一路
    認罪之動機，是楊廷儀證稱其並未讓季璟棋扛罪等語，應屬
    可信。
五、綜上所述，被告季璟棋前揭所辯，均非足採，本案事證明確
    ，被告2人犯行堪以認定，應依法論科。　　
參、論罪及刑之加重事由：
一、核被告2人所為，均係犯槍砲彈藥刀械管制條例第8條第4項
    之未經許可持有可發射子彈具有殺傷力改造手槍罪。
二、被告2人就上開犯行有犯意聯絡、行為分擔，均為共同正犯
    。
三、累犯部分：
　㈠按持有槍砲彈藥罪，其持有之繼續，為犯罪行為之繼續，而
    非狀態之繼續，亦即一經非法持有，罪雖成立，但其完結，
    須繼續至持有行為終了時為止。而該罪有無累犯之適用，自
    亦應以其持有行為終了時，是否在前案受有期徒刑執行完畢
    後5年以內為斷（最高法院98年台上字第2352號判決意旨參
    照）。本案被告季璟棋係於106年11月間某日持有本案改造
    手槍，並於107年6月12日為警查獲，則其持有槍枝之行為應
    於107年6月12日終了。而季璟棋前因販賣第三級毒品案件，
    經本院以99年度上訴字第3852號判決撤銷原第一審判決後，
    改判處應執行有期徒刑5年6月確定，入監執行後於103年11
    月13日縮短刑期假釋出監，所餘刑期付保護管束，嗣於106
    年1月20日假釋期滿，假釋未經撤銷，所餘刑期視為執行完
    畢乙節，有本院被告前案紀錄表在卷可按，則季璟棋持有上
    開槍枝之行為終了時，既係在前開有期徒刑執行完畢後5年
    內，揆諸前開說明，其故意再犯本件有期徒刑以上之罪，為
    累犯，應依刑法第47條第1項之規定加重其刑。　
  ㈡至司法院釋字第775號解釋，依其解釋文及理由之意旨，係指
    構成累犯者，不分情節，一律加重最低本刑，於不符合刑法
    第59條所定要件之情形下，致發生行為人所受之刑罰超過其
    所應負擔罪責之個案，不符罪刑相當原則，於此範圍內，在
    修正前，為避免發生上述罪刑不相當之情形，法院就該個案
    應裁量是否加重最低本刑。查被告季璟棋於假釋期滿不到1
    年內即又再犯本案，可徵其刑罰之反應力薄弱，本案犯罪情
    節復難認有何罪刑不相當之情事，自無該解釋之適用。　
四、被告楊廷儀部分雖以其始終坦承犯行，且於本件案發前，無
    任何前案紀錄，實係因餐酒吧經營不善導致壓力過大，為發
    洩壓力始對空鳴槍，並未持以犯罪，未造成實質上之危險，
    情節上屬輕微，且楊廷儀有正當工作，尚有年邁母親及妻子
    、剛出生之稚子待扶養，而請求適用刑法第59條之規定減輕
    其刑。惟按刑法第59條規定之酌量減輕其刑，必須犯罪另有
    特殊之原因與環境，在客觀上足以引起一般同情，認為即使
    予以宣告法定最低度刑，猶嫌過重者，始有其適用。而具殺
    傷力之改造手槍對於他人之生命、身體造成嚴重威脅，危害
    社會治安，本案楊廷儀非僅單純持有該槍枝，甚且為宣洩情
    緒而持槍對空射擊，方引來路人報警而遭查獲，客觀上並無
    任何引起一般人同情之情狀，難認有何情輕法重或可資憫恕
    之處；至其家庭狀況，所承受生活、經濟上之壓力及犯後坦
    承犯行等情，於本案僅為法院量刑時所考量之事項，尚未達
    情堪憫恕需酌減其刑之程度，即無援引刑法第59條規定減輕
    其刑之餘地，併此敘明。
肆、維持原判決之理由：
一、原審法院同上認定，以被告2人所為事證明確，均係犯槍砲彈藥刀械管制條例第8條第4項之非法持有可發射子彈具有殺傷力之槍枝罪，而依槍砲彈藥刀械管制條例第8條第4項，刑法第11條前段、第47條第1項、第42條第3項前段、第38條第1項等規定，並以行為人之責任為基礎，審酌改造手槍係高危險之管制物品，使用時動輒造成死傷，即使單純之持有，對社會之秩序及安寧仍將產生極大不安，潛在之危害甚鉅。被告2人無視禁令，未經許可持有本案改造手槍，動機可議，且楊廷儀更因自身情緒問題，持該槍枝對空鳴槍，所為非是，惟念及被告2人犯後始終坦承犯行，態度尚可，復衡酌楊廷儀於案發前無刑之執行紀錄之素行，有本院被告前案紀錄表在卷可佐，另審酌被告2人持有槍枝之數量僅1枝暨持有期間之久暫，兼衡其等智識程度、季璟棋目前任職輝凡企業社擔任塗裝師傅，有在職證明書在卷可佐（見原審卷第85頁），楊廷儀自述從事水泥工程（見原審卷第79頁，於本院審理時已開設刺青店，見本院卷第236頁），堪信其等從事正當職業，及季璟棋自述月收入約4萬元需扶養妻子，楊廷儀自述月收入3萬元需扶養母親及懷孕妻子之生活狀況（見原審卷第79頁，於本院審結時小孩已7個多月，見本院卷第236頁）等一切情狀，量處楊廷儀有期徒刑3年2月，併科罰金5萬元，季璟棋有期徒刑3年4月，併科罰金6萬元，並就罰金部分諭知如易服勞役之折算標準，暨說明扣案如附表編號1所示之本案改造手槍1枝屬違禁物，應依刑法第38條第1項規定宣告沒收等節，認事用法均無違誤，量刑及沒收之諭知亦屬妥適，應予維持。
二、被告季璟棋上訴意旨猶持前詞否認犯罪，並不可採，業經本
    院論駁如前，其上訴為無理由，應予駁回。
三、被告楊廷儀上訴意旨雖主張原判決量刑過重，並請求依刑法
    第59條酌減其刑。惟按關於刑之量定，係實體法上賦予法院
    得為自由裁量之事項，倘其未有逾越法律所規定之範圍，或
    濫用其權限，即不得任意指摘為違法（最高法院75年台上字
    第7033號判例意旨參照）。查原審於量刑時已依刑法第57條
    規定以行為人之責任為基礎，於理由內說明其審酌該條所列
    情狀後之量刑事由，以本案楊廷儀所持有之槍枝數量，除單
    純持有外更攜帶外出對空鳴槍等情觀之，原審量刑並未逾越
    法定裁量範圍，亦無明顯違反罪刑相當原則之濫用權限情形
    ，難認有何量刑過重之處。另其請求適用刑法第59條部分，
    並無理由，亦經本院論述如前。其餘楊廷儀上訴意旨所指各
    情，亦非應予改判再從輕量刑之事由。準此，楊廷儀上訴意
    旨持前開理由認原審量刑過重，而指摘原審判決不當，為無
    理由，應予駁回。
據上論斷，應依刑事訴訟法第368條，判決如主文。
本案經檢察官黃和村到庭執行職務。
中　　華　　民　　國　　109 　年　　4 　　月　　16　　日
                  刑事第二十庭  審判長法　官  王復生
                                      法　官  陳春秋
                                      法　官  張紹省
以上正本證明與原本無異。
如不服本判決，應於收受送達後20日內向本院提出上訴書狀，其
未敘述上訴之理由者並得於提起上訴後20日內向本院補提理由書
（均須按他造當事人之人數附繕本）「切勿逕送上級法院」。
                                      書記官  莫佳樺
中　　華　　民　　國　　109 　年　　4 　　月　　17　　日
附錄：本案論罪科刑法條全文
槍砲彈藥刀械管制條例第8條第4項
未經許可，持有、寄藏或意圖販賣而陳列第1項所列槍枝者，處
3年以上10年以下有期徒刑，併科新臺幣7百萬元以下罰金。

附表：
編號 品                 名 數量 鑑  定  結  果 1 仿半自動手槍製造，換裝土造金屬槍管而成之槍枝（含彈匣1個，槍枝管制編號：0000000000號） 1枝 欠缺復進簧桿，仍可供擊發適用子彈使用，認具殺傷力。  鑑定書：內政部警政署刑事警察局107年9月6日刑鑑字第0000000000號鑑定書（見偵卷第82至84頁） 2 非制式金屬彈殼 2顆 已擊發之金屬彈殼。  鑑定書：內政部警政署刑事警察局107年9月6日刑鑑字第0000000000號鑑定書（見偵卷第82至84頁） 3 氣體動力式槍枝（含彈匣2個，槍枝管制編號：0000000000號） 1枝 取彈丸直徑5.991mm，重量0.882g之金屬彈丸試射，最大射速度為每秒57.1公尺，計算其動能為1.43焦耳，單位面積動能為每平方公分5.07焦耳。  鑑定書：內政部警政署刑事警察局107年8月6日刑鑑字第0000000000號鑑定書（見偵卷第79至81頁） 4 鋼瓶 6枝  5 金屬彈珠 1包